臺灣高等法院臺南分院刑事裁定　　　　　100年度抗字第237號
抗　告　人　李佳興
選任辯護人　陳清白律師
上列抗告人因恐嚇取財案件，不服臺灣臺南地方法院中華民國
100年6月20日裁定（100年度易字第304號）提起抗告，本院裁定
如下：
    主  文
原裁定撤銷，發回臺灣臺南地方法院。
    理  由
一、原裁定意旨略以：被告李佳興經訊問後矢口否認犯行，而證
    人即共犯鍾培濰、楊明道、盧信勇、張祐旗等人，於審理時
    以證人身分具結證述內容，針對被告所涉恐嚇取財犯行，已
    有迴護之情事，且依證人楊明道、盧信勇、張祐旗等人於警
    詢、偵查及原審審理時之證述，渠等三人均聽從被告之指示
    ，可徵被告於本案恐嚇取財犯行居有相當主導地位。是以，
    本案雖經原審於100年6月1日辯論終結，並訂於同年月29日
    宣示判決，惟原裁定法院認原羈押原因情形仍然存在，非予
    羈押，顯難進行將來之審判或執行，認被告仍有繼續羈押之
    必要，應自100年6月21日起延長羈押期間二月等語。
二、抗告意旨略以：本案既已辯論終結，表示已無證據需要調查
    ，至於上訴法院審理中是否仍需再次傳喚證人，則在未定之
    天，並非原裁定法院所能置喙。原裁定法院既認證人有再次
    傳喚之可能，被告若未遭羈押恐有勾串情事，自應於審理時
    詳加訊問證人；倘原裁定法院認為調查尚未完備，自不應匆
    匆結案。又本案既未定讞，如以無罪推定論之，被告尚稱清
    白之人，而本件其他共同被告於原審辯論終結後全部釋放在
    外，惟獨被告未能交保，顯係以羈押方式變相處罰拒絕認罪
    之被告，爰請求撤銷原裁定，發回原法院更為適法裁定，或
    另為有利於被告之裁定。
三、按：「人民身體之自由應予保障」，係憲法第八條第一項前
    段所明白揭櫫之基本人權，雖為確保刑事訴訟程序順利進行
    ，使國家刑罰權得以實現，刑事保全程序設有羈押制度，衡
    諸實際，羈押係拘束刑事被告之身體自由，並押置於一定處
    所，致與家庭、社會及職業生活隔離，非特於心理上造成嚴
    重打擊，對名譽、信用等人格權之影響亦甚重大，乃干預身
    體自由最大之強制處分，自僅能作為保全程序之最後手段，
    允宜慎重從事（司法院大法官會議釋字第392號、第653號、
    第654號解釋參照）。刑事訴訟法第101條第1項所定：「被
    告經法官訊問後，認為犯罪嫌疑重大，而有左列情形之一非
    予羈押，顯難進行追訴、審判或執行者，得羈押之:一、逃
    亡或有事實足認為有逃亡之虞者。二、有事實足認為有湮滅
    、偽造、變造證據或勾串共犯或證人之虞者。三、所犯為死
    刑、無期徒刑或最輕本刑為五年以上有期徒刑之罪者。」，
    首段文字即表明羈押之目的，唯在於保全之必要，且受比例
    原則限制，合先敘明。
四、經查抗告人即被告李佳興前於100年3月21日經原裁定法院以
    「犯罪嫌疑重大，並有事實足認為有勾串共犯或證人之虞，
    有羈押之原因，非予羈押顯難進行追訴，而有羈押之必要」
    ，而依刑事訴訟法第101條第1項第2款規定執行羈押，此經
    原裁定敘明在案。然原裁定法院既於審理期間，傳喚證人即
    共犯鍾培濰、楊明道、盧信勇、張祐旗等人調查被告之被訴
    事實，並綜合判斷證人李美玲、黃財賢、林新泰、楊明道等
    人於警詢或偵審中之證詞及卷附監聽譯文，認為被告分別於
    99年8月3日及99年11月6日，先後與鍾培濰；楊明道、盧信
    勇、張祐旗共犯恐嚇取財罪之事證明確，分別判處被告有期
    徒刑十月（二罪），應執行有期徒刑一年六月，此經本院列
    印原裁定法院100年6月29日判決在卷。則(1)被告既經原裁定
    法院詳加調查各項事證，並認罪證明確而予論罪科刑，如何
    能謂仍有「勾串供述、非予羈押顯難進行將來之審判」之情
    形？(2)被告矢口否認犯罪，其他證人於原裁定法院審時迴護
    被告，與被告是否符合「非予羈押顯難進行將來之執行」之
    要件，有無關聯？(3)被告於系爭犯罪中居於主導之地位，是
    否符合刑事訴訟法第101條之1第1項第8款所示之情形？均未
    見原裁定法院進行調查及斟酌，並於裁定理由中詳以敘明，
    自難謂無瑕疵。原裁定既有上開疑義待明，被告不服原裁定
    提起抗告，為有理由，應由本院將原裁定撤銷，並發回原審
    更為調查妥處，以昭折服。
據上論結，應依刑事訴訟法第413條前段，裁定如主文。
中    華    民    國   100    年    7     月    26    日
                  刑事第二庭    審判長法  官  葉居正
                                      法  官  陳春長
                                      法  官  陳欽賢
以上正本證明與原本無異。
不得再抗告。
                                      書記官  施淑華
中    華    民    國   100    年    7     月    26    日